【裁判字號】    98,審重訴更一,7
【裁判日期】    981118
【裁判案由】    損害賠償
【裁判全文】
臺灣臺北地方法院民事裁定         98年度審重訴更一字第7號
聲  請  人  厚生股份有限公司
（即被告）
法定代理人  丙○○
訴訟代理人  黃福雄律師
            邱玉萍律師
            周兆龍律師
聲  請  人  昱成交通有限公司
（即被告）
法定代理人  己○○
訴訟代理人  林亦書律師
聲  請  人  戊○○
（即被告）
訴訟代理人  黃秀禎律師
相  對  人  甲○○○○○○ ○.
（即原告）
法定代理人  乙○○
            丁○○
訴訟代理人  林昇格律師
複代理人    林淑娟律師
上列當事人間請求損害賠償事件，被告厚生股份有限公司、昱成
交通有限公司、戊○○聲請命原告供訴訟費用之擔保，本院裁定
如下：
    主  文
原告應於本裁定送達後五日內，為被告厚生股份有限公司、昱成
交通有限公司、戊○○供訴訟費用擔保金新台幣壹佰壹拾肆萬肆
仟陸佰拾貳元。
    理  由
一、按原告於中華民國無住所、事務所及營業所者，法院應依被
    告聲請，以裁定命原告供訴訟費用之擔保；訴訟中發生擔保
    不足額或不確實之情事時亦同。又擔保額，以被告於各審應
    支出之費用總額為準。民事訴訟法第96條第1項、第99條第2
    項分別定有明文。
二、本件聲請人聲請意旨略以：本件相對人即原告並非依據我國
    法令設立之外國公司，在中華民國無住所、事務所或營業所
    ，在其起訴狀上所填具之住址亦為國外地址，為此依民事訴
    訟法第96條第1項規定，爰請裁定命原告為被告提供訴訟費
    用之擔保等語。經查：
（一）本件原告代理人自承在中華民國境內無住所、事務所（見
      本院98年度審重訴字第1號卷98年3月11日言詞辯論筆錄，
      該卷第173頁），至於原告是否在我國境內有營業所部分
      ，經代理人稱欲詢問當事人本人後陳報之，但並未依本院
      諭示在5日內陳報。且代理人更於98年11月18日言詞辯論
      期日陳稱在我國境內確實無事務所或送達處所，顯見原告
      確實在我國境內無住所、事務所或營業所。
（二）原告雖稱可自訴外人鴻天運通股份有限公司（下稱鴻天公
      司）、沈盟欽處收取分期給付之美金8萬元云云，並提出
      調解筆錄為證。然查：
    1.前開調解筆錄僅係為確認原告對鴻天公司、沈盟欽間有前
      開金額之債權存在，即便原告持有前該調解筆錄亦僅為一
      執行名義，無法證明原告已自鴻天公司、沈盟欽處受領該
      款項。
    2.況依據該調解筆錄記載之付款方式，係將款項匯入訴外人
      劉文崇律師帳戶，而非在原告之帳戶，故原告仍無法實際
      支配前開款項，故實難認定此為原告在我國境內之資產。
    3.又我國對於外國人在我國境內活期存款之提領並無任何限
      制，即便定期存款亦可隨時解約，且現金之流動性較其他
      動產或不動產更為便利，如原告所有之資產係為動產、不
      動產，即便原告於敗訴確定應負擔訴訟費用時，在原告未
      將其動產、不動產換價前，被告仍有執行該財產之可能，
      但如逕以原告存款餘額即以作為資產之認定，原告即有可
      能立即將該存款匯出，致使被告於前開訴訟費用之求償時
      執行無效果，此顯非民事訴訟法第96條第2項修法時增訂
      例外規定之原意。
    4.綜上，自應認本件不足認原告在我國境有有資產足以賠償
      訴訟費用，被告既提出訴訟費用擔保之抗辯，原告自應供
      此部分之擔保。
（三）本件之訴訟標的金額新台幣（下同）23,124,407元，有關
      被告於各審應支出之費用總額，則以上開之計算為基準。
      本件第一審之訴訟費用已由原告繳納，因此在計算原告之
      訴訟費用擔保金額，應以第二、三審之訴訟費用為範圍，
      依此計算第二、三審之訴訟費用各為323,316元，合計為
      646,632元。再查，第三審之律師費用，因民事訴訟法第
      三審上訴改採律師強制代理制度，當事人委任律師所支出
      之酬金，依民事訴訟法第466條之3第1項，為訴訟費用之
      一部，則此部分之費用當可包含於訴訟費用供擔保之範圍
      。依法院選任律師及第三審律師酬金核定支給標準第4條
      第1項第1款規定「法院裁定律師酬金時，應斟酌案情繁簡
      、訴訟之結果及律師之勤惰，在訴訟標的金額或價額3％
      以下酌定，但被告委請之律師費用最高不得逾50萬元」。
      經審酌本件訴訟標的金額為23,124,407元，倘以訴訟標的
      金額之3％計算時，律師之費用即高達693,732元，而本件
      關於原告是否應提供訴訟費用之擔保抗辯時，雙方即歷經
      臺灣高等法院之抗告程序，且聲請人之訴訟代理人多次提
      出書狀就此一程序上爭點為論述，顯見訴訟代理人對案件
      投入之時間、心血甚鉅。雖最高法院關於第三審律師費用
      之給付金額少有高於10萬元之案例，但本件被告多達6 人
      ，另現有3名被告分於台北看守所、台北監獄及花蓮監獄
      服刑中，致使訴訟進行更為繁瑣，因認此部分被告等之第
      三審律師費合計為50萬元應屬適當。是原告應供訴訟費用
      擔保之金額合計為1, 144,632元（計算式：323,316X2+50
      0,000=1,144,632），茲依前揭規定，裁定命原告於本裁
      定送達後5日內提供擔保，逾期未提供者，則駁回原告之
      訴。
三、爰裁定如主文。
中    華    民    國    98    年    11    月    18    日
                  民事第六庭    法  官  黃柄縉
以上正本係照原本作成
如對本裁定抗告須於裁定送達後10日內向本院提出抗告狀，並繳
納抗告費新臺幣1,000元
中    華    民    國    98    年    11    月    18    日
                                書記官  洪仕萱

司法院資訊處製作；財團法人民間司法改革基金會備份。
